臺灣花蓮地方法院民事裁定
111年度小抗字第1號
抗  告  人  謝清彥  

相  對  人  法務部○○○○○○○○

法定代理人  高千雲  
上列當事人間請求國家賠償事件，抗告人對於民國111年3月25日
本院花蓮簡易庭111年度花救字第10號裁定提起抗告，並就抗告
費聲請訴訟救助，本院裁定如下：
    主  文
抗告及訴訟救助之聲請均駁回。
抗告費用新臺幣壹件元由抗告人負擔。
    理  由
一、按當事人無資力支出訴訟費用者，法院應依聲請，以裁定准
    予訴訟救助，但顯無勝訴之望者，不在此限，民事訴訟法第
    107條第1項定有明文。又關於無資力支出訴訟費用之事由，
    應提出可使法院信其主張為真實並能即時調查之證據，以釋
    明之，此觀同法第109條第2項、第284條之規定自明。次按
    所謂無資力，係指窘於生活，且缺乏經濟信用而言，如非無
    籌措款項以支出訴訟費用之信用技能，即非無資力支出訴訟
    費用。而法院調查聲請人是否無資力支出訴訟費用，專就聲
    請人提出之證據為之，如聲請人並未提出證據，或依其提出
    之證據，未能信其無資力支出訴訟費用之主張為真實，即應
    將其聲請駁回，無依職權調查之必要。（最高法院107年度
    台聲字第419號、107年度台抗字第10號裁定意旨參照）。末
    按民事訴訟法第107條所謂顯無勝訴之望者，係指聲請訴訟
    救助之當事人所提起之訴或上訴依其主張之事實於法律上本
    無獲得勝訴之望；或其起訴或上訴為不合法之情形而言，若
    尚須經法院調查辯論後，始能知悉其勝負之結果者，不得謂
    為顯無勝訴之望。又關於聲請訴訟救助，民事訴訟法第109
    條第2項並未規定當事人就非顯無勝訴之望，亦應釋明，故
    當事人不負釋明之責，至其訴訟是否非顯無勝訴之望，應由
    法院依其自由意見決之(最高法院62年度台抗字第500號判例
    參照)。
二、抗告部分：
  ㈠原審認抗告人聲請訴訟救助，未提出能即時調查之證據，以
    釋明其無資力支出訴訟費之主張為真實，及非顯無勝訴之望
    ，而認聲請人關於訴訟救助之聲請實與首揭規定不符，而予
    駁回。
  ㈡抗告意旨略以抗告人為精神疾患，依身心障礙者人權委員會
    之釋示及我國身心障礙者權利公約施行法第8條第2項應具律
    師保障及第10條第2項具優位權等語。惟抗告人仍未提出能
    即時調查之證據，空言主張原裁定違法、不當，求予廢棄改
    判，已屬無據。經審酌抗告人為在監服刑之人，以花蓮看守
    所未依法取得本人同意，即擅率以電子公文對本人送達，破
    壞其意思自主權利，依法申請國家賠償新臺幣（下同）1元
    ，經本院依職權調取本院111年度花國小字第1號卷宗，卷內
    抗告人未舉事證以實其說，且現行民訴法並無法院為訴訟當
    事人指定「辯護人(代理人)」之規定，第一、二審民事訴訟
    亦非採律師訴訟主義，則其此部分聲請顯屬無據，經本院審
    理結果，認原審裁定之結果，經核於法要無不合，應予維持
    ，並引用原裁定記載之事實及理由。
三、聲請訴訟救助部分：抗告人於本件聲請抗告時並為訴訟救助
    之聲請，而其聲請抗告無理由，業如前述，即屬上揭但書規
    定顯無勝訴之望之情形。是抗告人訴訟救助之聲請，與法不
    合，應併予駁回
四、爰裁定如主文。
中    華    民    國   111    年    5     月    5     日
                   民事第二庭 審判長法  官  李可文
                                    法  官  鍾志雄
                                    法  官  林敬展
以上正本係照原本作成。　　　　
本裁定駁回抗告部分，不得再抗告；駁回訴訟救助部分，不得抗
告。
中　　華　　民　　國　　111 　年　　5 　　月　　6 　　日
                                    書記官  張芝瑜